【裁判字號】    99,基簡,18
【裁判日期】    990705
【裁判案由】    返還房屋等
【裁判全文】
臺灣基隆地方法院民事判決              99年度基簡字第18號
原      告  丙○○
訴訟代理人  鄭仁哲律師（兼送達代收人）
被      告  甲○○
被      告  乙○○
上列當事人間請求返還房屋等事件，本院於中華民國99年６月21
日辯論終結，茲判決如下：
    主  文
被告應自「臺北縣萬里鄉○○○路203號5樓房屋」遷出，將房屋
交付原告；並將臺北縣萬里鄉○○里○○段龜吼小段第1235及第
1239建號建物之所有權狀交付原告。
訴訟費用新臺幣伍仟貳佰壹拾元由被告連帶負擔。
本判決得為假執行。
    事實及理由要領
一、本件被告２人均未於言詞辯論期日到場，惟均無民事訴訟法
    第0386條所列之各種情形，爰准原告聲請，由其一造辯論而
    為判決，先予敘明。
二、原告起訴主張：渠與被告２人之女原係男女朋友，於交往期
    間，被告因伊等信用不良，而渠原在臺灣銀行工作，可用員
    工身分獲得較優惠之貸款條件，被告乃與渠商量，希望將附
    表所示之不動產及同址第1235建號建物，應有部分８分之２
    （下稱系爭房地），過戶於渠名下，以渠名義向銀行貸款。
    渠因一時意亂情迷及思慮欠周，乃同意被告之請求，於民國
    （下同）95年７月８日簽訂「協議書」，約定(一)系爭房地
    雖登記於渠名下，惟所有權仍歸被告所有。(二)被告２人應
    負擔銀行貸款之本金及利息。(三)「協議書」成立後三年內
    ，渠無條件將系爭房地過回被告或被告指定人名下。據此，
    雙方乃依照上開協議履行，被告２人將系爭房地移轉予渠名
    下，渠則向臺灣銀行貸款新臺幣（下同）240.萬元，該款項
    並已於95年８月２日匯入被告甲○○在臺灣中小企業銀行基
    隆分行之帳號內。另系爭房屋之建物所有權狀由被告保管，
    土地所有權狀則由渠保管。嗣因95年７月８日之「協議書」
    有矛盾及未約明之情事，雙方乃於96年１月10日簽訂另一協
    議書（下稱後協議書）取代先前之協議書，依後協議書第二
    條：「乙方（即原告）向臺灣銀行所借之房貸，其每月應償
    還本息，由甲方（即被告）於每月６日前匯入乙方指定之花
    蓮郵局第十四支局00000000000000號丙○○帳戶內，若壹次
    未如期匯入，則上述房屋及土地所有權任由乙方處置，甲方
    應立即遷出權狀內住所，否則依法律途徑解決。」及第三條
    ：「甲方應於96年12月31日前將臺灣銀行之貸款償清，或移
    轉過戶回甲方或甲方指定人名義並同時辦理房貸轉移，甲方
    不得籍詞拖延，甲方若逾期未償清貸款或移轉過戶時，同意
    由乙方處置上列不動產，否則依法律途徑解決。」之約定，
    可知被告２人應按月將房貸本息匯入渠指定之帳戶內，並應
    於96年12月31日前將臺灣銀行之貸款還清或將系爭房地移轉
    過戶回被告或被告指定人名義並同時辦理房貸轉移。如有違
    反，被告２人應立即遷出系爭房屋，及同意任由渠處置系爭
    房地。詎被告２人於事後除未按期將貸款本息匯入渠帳戶外
    ，亦未於96年12月31日前將系爭房地之貸款全部償清，或將
    系爭房地予以移轉並辦理房貸移轉。被告２人顯已違反後協
    議書第２條及第３條之約定，渠自得請求被告２人遷出系爭
    房屋，將系爭房屋交付予渠，並得自由處置系爭房地。又因
    渠要自由處置系爭房地，自須擁有土地及建物所有權狀，被
    告２人自應將伊等所保管之系爭房屋之建物所有權狀交付予
    渠。詎經渠迭次催促被告出面處理，被告２人均置之不理等
    情，為此依後協議書提起本件訴訟，請求判命被告２人應自
    「臺北縣萬里鄉○○○路203號5樓房屋」遷出，將房屋交付
    予渠，並將臺北縣萬里鄉○○里○○段龜吼小段1235及1239
    建號建物之所有權狀交付予渠。
三、被告２人均經本院合法通知，未於言詞辯論期日到場，亦未
    提出書狀為任何聲明或陳述。
四、查原告主張之上開事實，業據提出系爭房地之土地所有權狀
    、建物所有權狀、建物登記謄本、買賣所有權移轉契約書影
    本及兩造於96年１月10日簽訂之協議書等件影本為證，經核
    與渠所述相符，參以被告２人均已去向不明，期日通知書係
    以公示送達之方法為之，衡情應不可能依約履行等情，原告
    之主張自堪信為真實。
五、按兩造於96年１月10日簽訂之協議書第二條明定「乙方（即
    原告）向臺灣銀行所借之房貸，其每月應償還本息，由甲方
    （即被告）於每月６日前匯入乙方指定之花蓮郵局第十四支
    局00000000000000號丙○○帳戶內，若壹次未如期匯入，則
    上述房屋及土地所有權任由乙方處置，甲方應立即遷出權狀
    內住所，否則依法律途徑解決。」其第三條亦明定「甲方應
    於96年12月31日前將臺灣銀行之貸款償清，或移轉過戶回甲
    方或甲方指定人名義並同時辦理房貸轉移，甲方不得籍詞拖
    延，甲方若逾期未償清貸款或移轉過戶時，同意由乙方處置
    上列不動產，否則依法律途徑解決。」此有原告提出之後協
    議書影本乙件在卷可稽。今被告既未依約按月將房貸本息匯
    入原告指定之帳戶內，以及於96年12月31日前將臺灣銀行之
    貸款還清或將系爭房地移轉過戶回被告或被告指定人名義並
    同時辦理房貸轉移，如上所述，從而，原告依後協議書第２
    條及第３條之約定，訴請被告２人應自「臺北縣萬里鄉○○
    ○路203.號５樓房屋」遷出，將房屋交付予原告，並將臺北
    縣萬里鄉○○里○○段龜吼小段第1235及第1239建號建物之
    所有權狀交付原告，自屬正當，應予准許。
六、訴訟費用5,210.元，依民事訴訟法第85條第２項之規定，應
    由敗訴之被告連帶負擔，爰一併確定其數額如主文第２項所
    示。
七、本件係「就民事訴訟法第0427條第１項訴訟（關於財產權之
    訴訟，其標的之金額或價額在新臺幣50萬元以下者）適用簡
    易程序所為被告敗訴之判決」，依民事訴訟法第0389條第１
    項第３款規定，應依職權宣告假執行，爰依職權宣告之。
八、據上論結，本件原告之訴為有理由，依民事訴訟法第0436條
    第２項、第0385條第１項前段、第85條第２項、第0389第１
    項第３款，判決如主文。
中    華    民    國    99    年    7     月    5     日
                  基隆簡易庭法      官  林金發
以上正本係照原本作成。
如不服本判決，應於本判決送達後20日內向本院提出上訴狀（並
附繕本）及繳納上訴裁判費，上訴於本院合議庭。
中    華    民    國    99    年    7     月    5     日
                            法院書記官  莊國南
~T40X0L2;
 ┌─────────────────────────────────────┐
 │附表（99年度基簡字第18號）：                                              │
 ├─┬────────────────────┬─┬─────┬──────┤
 │編│ 土          地          坐           落│地│ 面    積 │  權    利  │
 │  ├───┬────┬───┬───┬───┤  ├─────┤            │
 │號│縣  市│鄉鎮市區○  段  ○○  段│地  號│目│ 平方公尺 │  範    圍  │
 ├─┼───┼────┼───┼───┼───┼─┼─────┼──────┤
 │１│臺北縣│萬 里 鄉│中萬里│龜  吼│95－62│建│  992.00  │10000分之618│
 │  │      │        │加投  │      │      │  │          │            │
 └─┴───┴────┴───┴───┴───┴─┴─────┴──────┘
 ┌─┬──┬───────┬───┬──────────────┬─────┐
 │編│    │              │建築式│建  物  面  積  （平方公尺）│ 權    利 │
 │  │    │基  地  坐  落│樣主要├───────┬──────┤          │
 │  │建號│--------------│建築材│樓  層  面  積│附 屬 建 物 │          │
 │  │    │建  物  門  牌│料及房│              │主要建築材料│          │
 │號│    │              │屋層數│合          計│及用途      │ 範    圍 │
 ├─┼──┼───────┼───┼───────┼──────┼─────┤
 │１│1239│臺北縣萬里鄉中│５層樓│第5層：85.69  │陽台：10.73 │ 全    部 │
 │  │    │萬里加投段龜吼│鋼筋混│              │            │          │
 │  │    │小段95－62地號│凝土造│合 計：85.69  │花台：1.39  │          │
 │  │    │--------------│      │              │            │          │
 │  │    │臺北縣萬里鄉新│      │              │            │          │
 │  │    │墾丁路203號5樓│      │              │            │          │
 │  ├──┼───────┴───┴───────┴──────┴─────┤
 │  │備考│共用部分：1250建號（65.40平方公尺），權利範圍10000分之536。     │
 └─┴──┴────────────────────────────────┘

司法院資訊處製作；財團法人民間司法改革基金會備份。
